【裁判字號】    97,訴,344
【裁判日期】    971231
【裁判案由】    違反森林法
【裁判全文】
臺灣臺東地方法院刑事判決               97年度訴字第344號
公  訴  人  臺灣臺東地方法院檢察署檢察官
被      告  乙○○
上列被告因違反森林法等案件，經檢察官追加起訴（97年度偵字
第2241、2313號），被告於準備程序中為有罪之陳述，本院合議
庭裁定由受命法官獨任以簡式審判程序進行審理，判決如下：
    主  文
乙○○為搬運贓物使用車輛，竊取森林主產物，累犯，處有期徒
刑柒月，併科罰金新臺幣壹萬壹仟玖佰元，罰金如易服勞役，以
新臺幣壹仟元折算壹日；又為搬運贓物使用車輛，竊取森林主產
物，累犯，處有期徒刑柒月，併科罰金新臺幣伍萬捌仟伍佰元，
罰金如易服勞役，以新臺幣壹仟元折算壹日，扣案之大臺鍊鋸壹
具、銼刀壹支、鋤頭貳支、鍊條壹條，均沒收之。應執行有期徒
刑壹年壹月，併科罰金新臺幣柒萬元，罰金如易服勞役，以新臺
幣壹仟元折算壹日。扣案之大臺鍊鋸壹具、銼刀壹支、鋤頭貳支
、鍊條壹條，均沒收之。
    犯罪事實
一、乙○○前因施用毒品案件，於民國95年11月3日經臺灣花蓮
    地方法院以95年度易字第286號判決判處有期徒刑4月確定，
    而於96年5月31日執行完畢。詎仍不知悔改，意圖為自己不
    法之所有，基於為搬運贓物使用車輛，竊取森林主產物之犯
    意，分別為下列犯行：
（一）於97年9月23日下午2時許，獨自駕駛其母董桂枝所有之車
      牌號碼WS-5412號自小客車，進入位於臺東縣海端鄉行政
      院農業委員會林務局臺東林區管理處（下稱臺東林管處）
      關山事業林區第四林班地錦屏林道11.7公里處附近，見有
      森林主產物牛樟木殘材5塊（合計重達133公斤）橫倒於林
      地內，乃徒手將之搬運至上揭自小客車而竊取之，得手後
      隨即以上揭自小客車載運下山，再將上揭5塊牛樟木殘材
      以新臺幣8,000元之價格售予不知情之友人魏駿長，嗣魏
      駿長於97年9月24日0時10分許，駕駛Q3-6976號自小客車
      自乙○○家中運送上揭牛樟木殘材，欲返回花蓮家中，行
      經臺東縣池上鄉慶豐村58號以南100尺處，為警攔查，發
      現車內有牛樟木殘材5塊而查獲，並扣得上揭牛樟木殘材
      （已發還臺東林管處關山工作站），受害山價合計為新台
      幣（下同）3,990元。
（二）於97年11月20日23許，獨自駕駛上揭自小客車，並持自己
      所有客觀上具有殺傷力足供兇器使用之大臺鏈鋸1具、鋤
      頭2 支、銼刀1支、鍊條1條及友人傅勝安所有之小臺鏈鋸
      1具，至臺東林管處關山事業林區第一林班地座標X269065
      、Y00 00000處，以鍊鋸鋸下1棵牛樟木後，併同其他倒下
      之枯木，再用鍊鋸共切割成13塊（合計重達531公斤）而
      竊取之，得手後隨即以上揭自小客車載運下山；嗣翌日上
      午7時30分許，行經臺東縣海端鄉廣原村龍泉山地保留地
      產業道路時，為警攔查，發現車內有牛樟木殘材13塊而查
      獲，當場扣得上揭鏈鋸、鋤頭、銼刀、鍊條，及上揭牛樟
      木殘材（已發還臺東林管處關山工作站），受害山價合計
      為19, 500元。
二、案經臺東縣警察局關山分局報請臺東地方法院檢察署檢察官
    偵查起訴。
    理  由
壹、 程序事項
    本件被告乙○○所犯者非為死刑、無期徒刑、最輕本刑為3
    年以上有期徒刑之罪或高等法院管轄第一審案件，其於準備
    程序進行中，先就被訴事實為有罪之陳述，經法官告知其簡
    式審判程序之旨，並聽取公訴人、被告之意見後，本院爰依
    刑事訴訟法第273條之1第1項之規定，裁定由受命法官獨任
    以簡式審判程序進行審理。
貳、實體事項
一、上開犯罪事實，業據被告乙○○坦承不諱，核與證人魏駿長
    、被害人即臺東林管處關山工作站巡山員林建志於警詢時之
    陳述相符，並有臺東林區管理處會勘紀錄2份、贓證物品領
    據2紙、扣案物品清單1紙、現場照片12張在卷可稽，足認被
    告之自白與事實相符，應可採信。本案事證明確，被告犯行
    堪可認定，應依法論科。
二、按森林指林地及其群生竹、木之總稱。依其所有權之歸屬，
    分為國有林、公有林及私有林，森林法第3條定有明文。查
    臺東縣關山事業區第一林班地及第四林班地均屬臺東林管處
    管轄之國有林地，惟非屬保安林，有上揭機關97年12月5日
    東政字第0977107387號函在卷可按。次按森林主產物，係指
    生立、枯損、倒伏之竹木及餘留之根株、殘材，國有林林產
    物處分規則第3條規定甚明。核被告乙○○犯罪事實（一）
    、（二）所為，均係犯森林法第52條第1項第6款之為搬運贓
    物使用車輛之加重竊取森林主產物罪。又犯罪事實（二）部
    分，被告竊取森林主產物所攜帶之鍊鋸等物，堅實、銳利，
    客觀上足對人之生命、身體、安全構成威脅，為具有危險性
    之兇器，雖亦構成於森林法第50條之竊取森林主產物罪，本
    應依刑法第321條第1項第3款攜帶兇器竊盜罪論處，惟森林
    法第52條第1項第6款之規定為同法第50條之特別規定，故應
    優先適用森林法第52條第1項第6款規定論罪，不再論以森林
    法第50條、刑法第321條第1項第3款之罪。其所犯上揭2罪，
    犯意各別，行為互殊，應予分論併罰。被告前有如事實欄所
    載之論罪科刑執行情形，此有臺灣高等法院被告前案紀錄表
    1 份附卷可考，其於有期徒刑執行完畢後，5年以內故意再
    犯本案有期徒刑以上之罪，為累犯，均應依刑法第47條第1
    項之規定加重其刑。
三、爰審酌被告恣意竊取森林主產物，有破壞林地自然生態之虞
    ，且其所竊取之森林主產物數量非微，對森林保育影響甚鉅
    ，惟其犯後坦認不諱，態度尚稱良好，兼衡其犯罪動機、手
    段、生活狀況及檢察官求刑尚屬允當等一切情狀，各量處如
    主文所示之刑，並定其應執行之刑。又犯森林法第52條之加
    重竊取森林主、副產物罪，應併科之罰金以贓額2倍以上5倍
    以下為其額度；所謂「贓額」係指其竊取之森林主、副產物
    之價額（最高法院86年度台上字第6566號判決意旨參照），
    且贓額之計算，係以山價為準，並不以交易價格之市價為準
    （最高法院81年度臺上字第1758號判決意旨參照）。查被告
    就上揭犯罪事實（一）所竊森林主產物牛樟木之山價（總售
    價扣除總生產費）合計為3,990元，而犯罪事實（二）所竊
    牛樟木之山價合計為19,500元，有上揭函文所附關山事業區
    第4林班及第1林班牛樟殘材價格查定書2份在卷可稽。再森
    林法於87年5月27日修正時，相關罰金之條文均已修正為以
    新臺幣為罰金之單位，雖同法第52條未予明示，仍規定「併
    科贓額二倍以上五倍以下罰金」，惟同法之罰金條文既已經
    全部修正為以新臺幣為貨幣單位，解釋上該條文之貨幣單位
    應與其他條文相同，故就犯罪事實（一）部分，應於贓額
    3,990元之2至5倍間併科罰金；而犯罪事實（二）部分，亦
    應於贓額19,500元之2至5倍間併科罰金。本院據此核算而均
    併科贓額之3倍，惟刑法第33條第5款規定：「罰金：新臺幣
    壹仟元以上，以百元計算之。」，則百元以下之罰金不計，
    故犯罪事實（一）部分應併科11,900元之罰金，犯罪事實（
    二）部分則應併科58,500元之罰金，並均諭知易服勞役之折
    算標準及定其應執行之罰金。
四、扣案之大臺鏈鋸1具、鋤頭2支、銼刀1支、鍊條1條，為被告
    所有並供其犯罪所用，而扣案之橘色小鏈鋸則為被告友人傅
    勝安所有，業據被告供陳在卷（見審判筆錄第5頁），是除
    上揭橘色小鏈鋸1具不併予諭知沒收外，其餘均爰依刑法第
    38條第1項第2款規定宣告沒收之。
據上論斷，依刑事訴訟法273條之1第1項、第299條第1項前段，
森林法第52條第1項第6款，刑法第11條前段、第47條第1項、第
第42條第3項前段、51條第5款、第7款、第38條第1項第2款，判
決如主文。
本案經檢察官甲○到庭執行職務
中    華    民    國    97    年    12    月   31    日
                  刑事第三庭法  官  陳鈺雯
以上正本證明與原本無異。
如不服本判決應於收受送達後10日內向本院提出上訴書狀，並應
敘述具體理由；其未敘述上訴理由者，應於上訴期間屆滿後20日
內向本院補提理由書（均須按他造當事人之人數附繕本）。「切
勿逕送上級法院」。
                            書記官  林慧芬
中    華    民    國    97    年    12    月    31    日
附錄論罪科刑法條
森林法第52條
（加重竊取森林主、副產物罪）
竊取森林主、副產物而有左列情形之一者，處六月以上五年以下
有期徒刑，併科贓額二倍以上五倍以下罰金：
一、於保安林犯之者。
二、依機關之委託或其他契約，有保護森林義務之人犯之者。
三、於行使林產採取權時犯之者。
四、結夥二人以上或僱使他人犯之者。
五、以贓物為原料，製造木炭、松節油、其他物品或培植菇類者
    。
六、為搬運贓物，使用牲口、船舶、車輛，或有搬運造材之設備
    者。
七、掘採、毀壞、燒燬或隱蔽根株，以圖罪跡之湮滅者。
八、以贓物燃料，使用於礦物之採取，精製石灰、磚瓦或其他物
    品之製造者。
前項未遂犯罰之。
第一項第五款所製物品，以贓物論，沒收之。


司法院資訊處製作；財團法人民間司法改革基金會備份。
